---
title: "Act 11"
author: "Marta Rico Delgado"
date: "2024-08-29"
output: html_document
---

```{r setup, include=FALSE}
knitr::opts_chunk$set(echo = TRUE, message = FALSE, warning = FALSE)

library(car)
library(ggplot2)
library(grid)
library(gridExtra)
library(kableExtra)
library(latexpdf)
library(modeest)
library(plotly)
library(plyr)
library(prettyR)
library(stats)
library(tidyverse)
library(tidymodels)
library(webshot)
library(agricolae)
library(ggthemes)
library(tidyverse)
library(psych)
library(PASWR)
library(MASS)
library(GGally)
library(corrplot)
library(readxl)
library(WRS2)
library(caret)
library(sjPlot)
library(sjlabelled)
library(reshape2)
```

## <span style="color:black"> **Con el dataset “wine_quality_red.csv”, ¿Qué factores afectan al pH del vino tinto?. Realizad una regresión multilineal y comentad los resultados.** </span>

```{r}
wine_red <- readr::read_csv("winequality-red.csv")

head(wine_red)%>%kable(format = "html") %>% kable_styling(bootstrap_options = c("striped", "hover","condensed"),
                                                      full_width = FALSE,
                                                      position = "center",
                                                      font_size = 14) %>%
  row_spec(0, monospace= TRUE, bold= TRUE, font_size=16, background = "lightblue", align = "right" )

```

```{r}
# permite tener todas las variables dentro de un mismo rango de valores/ en una misma escala

winered_scale= scale(wine_red, center = TRUE, scale = TRUE)%>% as.data.frame()

head(winered_scale)%>%kable(format = "html") %>% kable_styling(bootstrap_options = c("striped", "hover","condensed"),
                                                      full_width = FALSE,
                                                      position = "center",
                                                      font_size = 14) %>%
  row_spec(0, monospace= TRUE, bold= TRUE, font_size=16, background = "gray",align = "right" )
```

```{r}
train= createDataPartition(winered_scale$pH, p=0.8, list=FALSE)

train.data=winered_scale[train, ]
test.data=winered_scale[-train, ]
nrow(train.data)
```
```{r}
nrow(test.data)
```
```{r}

#utilizamos "." para utilizar todas las variables independientes y "-" para quitar las variabels que no queramos utilizar. 
lm1=lm(pH~. -quality, train.data) 
vif(lm1)
#El comando vif() se refiere a la "Inflación del Factor de Varianza". 
#VIF = 1: No hay correlación entre la variable independiente y las demás variables independientes.
#1 < VIF < 5: Hay una correlación moderada, pero generalmente no es motivo de preocupación.
#VIF > 5: Hay una alta correlación, lo que indica potencial multicolinealidad. Podría ser prudente revisar las variables.
#VIF > 10: La multicolinealidad es muy alta, y es probable que los coeficientes de regresión sean inestables y poco fiables. En este caso, podría ser necesario eliminar una o más variables del modelo.
```


```{r}

lm2 <- update(lm1, . ~ . - densidad)

AIC(lm1, lm2)
#El AIC es un número que permite comparar la calidad de diferentes modelos estadísticos ajustados al mismo conjunto de datos. A mayor valor de AIC, peor se ajusta el modelo.
```

```{r}
par(mfrow= c(2,2))
plot(lm1, add.smooth = FALSE)
```
```{r}
#1. Residuals vs Fitted
#Descripción: Este gráfico muestra los residuos (errores) en el eje y y los valores ajustados (fitted values) en el eje x.
#Interpretación:
#Patrón aleatorio: Si los puntos están distribuidos aleatoriamente alrededor de la línea horizontal (en cero), sugiere que la relación lineal es adecuada y que la varianza de los errores es constante (homocedasticidad).
#Patrón curvo: Si ves una forma de U o una curva en los puntos, podría indicar que hay una relación no lineal entre las variables.
#Dispersión creciente o decreciente: Si los residuos se expanden o contraen a medida que los valores ajustados aumentan, esto sugiere heterocedasticidad (varianza no constante de los errores).
#2. Normal Q-Q
#Descripción: Este gráfico compara la distribución de los residuos con una distribución normal. Los residuos se ordenan y se comparan con los cuantiles teóricos de una distribución normal.
#Interpretación:
#Residuos sobre la línea: Si los puntos caen aproximadamente sobre la línea diagonal, sugiere que los residuos siguen una distribución normal.
#Desviaciones de la línea: Grandes desviaciones de la línea diagonal pueden indicar que los residuos no son normalmente distribuidos, lo que viola uno de los supuestos clave del modelo de regresión.
#3. Scale-Location (o Spread-Location)
#Descripción: Este gráfico muestra la raíz cuadrada de los residuos estandarizados en el eje y contra los valores ajustados en el eje x.
#Interpretación:
#Línea horizontal: Una línea horizontal con puntos distribuidos aleatoriamente sugiere homocedasticidad, es decir, la varianza de los errores es constante.
#Patrón de embudo: Si ves un patrón de embudo (puntos más dispersos en un extremo), esto indica heterocedasticidad, lo que significa que la varianza de los errores no es constante y podría ser un problema para la validez del modelo.
#4. Residuals vs Leverage
#Descripción: Este gráfico ayuda a identificar puntos influyentes, mostrando los residuos estandarizados contra el "leverage" (influencia) de cada punto de datos.
#Interpretación:
#Puntos dentro de las líneas de Cook: Si los puntos están dentro de las líneas de Cook, no hay puntos con influencia excesiva.
#Puntos fuera de las líneas de Cook: Si hay puntos fuera de las líneas de Cook, estos puntos son influyentes y podrían estar afectando significativamente el ajuste del modelo. Estos puntos deben ser revisados, ya que podrían indicar valores atípicos que distorsionan los resultados del modelo.
#Resumen general:
#Residuals vs Fitted: Verifica la linearidad y la homocedasticidad.
#Normal Q-Q: Verifica la normalidad de los residuos.
#Scale-Location: Revisa la homocedasticidad (constancia de la varianza).
#Residuals vs Leverage: Identifica puntos influyentes y posibles valores atípicos.
```


```{r}
summary(lm1)
```



```{r}
resumen=tab_model(lm1,collapse.ci = TRUE)
show(resumen)

```

```{r}
predicion= lm1%>% predict(test.data)

data.frame(R2=R2(predicion, test.data$pH),
           RMSE= RMSE(predicion,test.data$pH),
           MAE=MAE(predicion, test.data$pH),
           AIC=AIC(lm1),
           BIC=BIC(lm1))
```





## <span style="color:black"> **Ahora nos dan también el dataset “wine_quality_white.csv”. Comparad gráficamente y mediante tests de hipótesis las características de ambos ** </span>

```{r}
wine_white<-readr::read_csv("winequality-white.csv")

head(wine_white)%>%kable(format = "html") %>% kable_styling(bootstrap_options = c("striped", "hover","condensed"),
                                                      full_width = FALSE,
                                                      position = "center",
                                                      font_size = 14) %>%
  row_spec(0, monospace= TRUE, bold= TRUE, font_size=16, background = "lightpink", align = "center", col="red" )
```

```{r}
wine_red$wine="rojo"
wine_white$wine="blanco"
head(wine_white)%>%kable(format = "html") %>% kable_styling(bootstrap_options = c("striped", "hover","condensed"),
                                                      full_width = FALSE,
                                                      position = "center",
                                                      font_size = 14) %>%
  row_spec(0, monospace= TRUE, bold= TRUE, font_size=16, background = "lightpink", align = "center", col="white" )

```


```{r}
wines= rbind(wine_red,wine_white)
wine_r= melt(wines, id.vars = "wine",measure.vars = 1:12)
wine_r %>% head() %>% kable()%>% kable_styling()
```


```{r}
ggplot(wine_r, aes(x=wine, y=value))+
  geom_boxplot()+
  facet_wrap(~variable, nrow = 3,ncol = 4, scales = "free")
```


```{r}
nombres_columnas = colnames(wines)[sapply(wines, is.numeric)]
#sapply:Puede devolver un vector, matriz o lista dependiendo del resultado de la función aplicada. 
resultados = data.frame(
  variable = nombres_columnas,
  estimador = numeric(length(nombres_columnas)),
  CI_95_inf = numeric(length(nombres_columnas)),
  CI_95_sup = numeric(length(nombres_columnas)),
  p_valor = numeric(length(nombres_columnas)),
  p_valor_ajustado = numeric(length(nombres_columnas)))

for(i in 1:length(nombres_columnas)) {
  variable = nombres_columnas[i]
  print(variable)
  f = as.formula(paste0("`", variable, "` ~ wine"))

  print(f)
  test = pb2gen(f, data = wines, est = "median")
  resultados$estimador[i] <- test$test
  resultados$CI_95_inf[i] <- test$conf.int[1]
  resultados$CI_95_sup[i] <- test$conf.int[2]
  resultados$p_valor[i] <- test$p.value
}
```
```{r}
resultados$p_valor_ajustado <- p.adjust(resultados$p_valor, method = "bonferroni")

resultados %>% kable(format = "html") %>% kable_styling(bootstrap_options = c("striped", "hover","condensed"),
                                                      full_width = FALSE,
                                                      position = "center",
                                                      font_size = 14) 
```



## <span style="color:black"> **Realizad un análisis exploratorio, una regresión logística del dataset “diabetes.csv” e intentad predecir la diabetes. La variable dependiente es “Outcome”.** </span>

```{r}
data= readr::read_csv("diabetes.csv")
kable(head(data), format = "html", escape =FALSE )%>% 
kable_styling(full_width = FALSE, 
              font_size = 12,
              bootstrap_options =c("hover", "striped","condensed"))%>%
  row_spec(0, bold = TRUE, align = "right", font_size = 14, col="white", background = "gray")
```

```{r}
data =data %>%
  mutate(Outcome= ifelse(Outcome==1, "Positivo", "Negativo"))%>%
  mutate(Outcome=factor(Outcome, factor(c("Positivo", "Negativo"), labels = c("Positivo", "Negativo"))))%>%
  relocate(Outcome, .before = Pregnancies)
kable(head(data), format = "html", escape =FALSE )%>% 
kable_styling(full_width = FALSE, 
              font_size = 12,
              bootstrap_options =c("hover", "striped","condensed"))%>%
  row_spec(0, bold = TRUE, align = "right", font_size = 14, col="white", background = "gray")

```

```{r}
calc_aic= function(vars,data){
  formula=as.formula(paste("Outcome ~", paste(vars,collapse = "+")))
  model=glm(formula, data = data, family = binomial())
  AIC(model)
}


predictores= c("Outcome", "Pregnancies","Glucose","BloodPressure","SkinThickness",	"Insulin","BMI","DiabetesPedigreeFunction","Age")

combinaciones= list()
for(i in 1:length(predictores)){
  combinaciones=c(combinaciones, combn(predictores, i, simplify=FALSE))
}
#for se utiliza para repetir un bloque de código un número determinado de veces, basado en una secuencia.Itera sobre objetos como números, caracteres, listas o incluso otros tipos de objetos.La variable en el bucle toma un valor de la secuencia en cada iteración.

head(combinaciones, 20)
```

```{r}
aic_val=sapply(combinaciones, calc_aic, data=data)
aic_val
#Sapply, se utiliza para aplicar una función a cada elemento de una lista, vector o cualquier objeto iterable, y simplifica automáticamente el resultado cuando es posible.
```


```{r}
mejor_modelo= combinaciones[[which.min(aic_val)]]
mejor_modelo
```

```{r}
formula_mm= paste ("Outcome~", paste(mejor_modelo, collapse="+"))
modelo_final=glm(as.formula(formula_mm), data=data, family = binomial())
modelos_aic= data.frame(
  Formula= sapply (combinaciones, function(vars) paste("Outcome~", paste(vars, collapse = "+"))),
  AIC=aic_val)
kable(modelos_aic, format = "html", escape =FALSE )%>% 
kable_styling(full_width = FALSE, 
              font_size = 12,
              bootstrap_options =c("hover", "striped","condensed"))%>%
  row_spec(0, bold = TRUE, align = "left", font_size = 14, col="white", background = "gray")

```



```{r}
modelos_aic= modelos_aic[order(modelos_aic$AIC),]
kable(modelos_aic, format = "html", escape =FALSE )%>% 
kable_styling(full_width = FALSE, 
              font_size = 12,
              bootstrap_options =c("hover", "striped","condensed"))%>%
  row_spec(0, bold = TRUE, align = "left", font_size = 14, col="white", background = "gray")
```


```{r}


resumen_final <- tidy(modelo_final, conf.int = TRUE) %>%
  filter(term != "(Intercept)") %>% 
  mutate(
    odds.ratio = round(exp(estimate), 2),  
    CI_lower = round(exp(conf.low), 2),    
    CI_upper = round(exp(conf.high), 2)  
  ) %>%
  dplyr::select(term, odds.ratio, CI_lower, CI_upper, p.value) 


bold_if_sig <- function(p_value) {
  p_value_r = round(p_value, 4) 
  if (p_value < 0.05) {         
    cell_spec(p_value_r, format = "html", bold = TRUE, color = "red")
  } else {
    as.character(p_value_r)    
  }
}


resumen_final$p.value <- sapply(resumen_final$p.value, bold_if_sig)

cat("El modelo final se compone de las siguientes variables:", formula_mm, ":\n")

```

```{r}
print(kable(resumen_final, format = "html", escape =FALSE )%>% 
kable_styling(full_width = FALSE, 
              font_size = 12,
              bootstrap_options =c("hover", "striped","condensed"))%>%
  row_spec(0, bold = TRUE, align = "left", font_size = 14, col="white", background = "gray"))
```







