---
title: "RicoDelgado_Actividad03"
author: "Marta Rico Delgado"
date: "2024-06-14"
output: html_document
---

```{r setup, include=FALSE}
knitr::opts_chunk$set(echo = TRUE, message = FALSE, warning = FALSE)

library(car)
library(ggplot2)
library(grid)
library(gridExtra)
library(kableExtra)
library(latexpdf)
library(modeest)
library(plotly)
library(plyr)
library(prettyR)
library(stats)
library(tidyverse)
library(webshot)
library(agricolae)
library(ggthemes)
```


# <span style = "color:blue"> **Supongamos que lanzamos una moneda 5 veces y que X es la v.a. que representa el número de caras (0, 1, 2, 3, 4 y 5). Calcula las siguientes cuestiones:** </span>


## <span style = "color:black"> **Cuestión 1** Espacio muestral completo </span>
```{r}
espacio_muestral= expand.grid(c("cara", "cruz"),
                              c("cara", "cruz"),
                              c("cara", "cruz"),
                              c("cara", "cruz"),
                              c("cara", "cruz"))

names(espacio_muestral)[1]= "1º lanzamiento"
names(espacio_muestral)[2]= "2º lanzamiento"
names(espacio_muestral)[3]= "3º lanzamiento"
names(espacio_muestral)[4]= "4º lanzamiento"
names(espacio_muestral)[5]= "5º lanzamiento"

formato= c("striped", "bordered", "hover", "responsive")
espacio_muestral %>% kable()%>%kable_styling(bootstrap_options = formato,
                                             full_width = FALSE,
                                             position = "center",
                                             font_size = 16)%>%
  
row_spec(0, bold = TRUE, color = "white", background = "lightblue", align = "center") %>%
  row_spec(1:nrow(espacio_muestral), bold =TRUE, color = "black", background = "white", align = "left" )

```


## <span style = "color:black"> **Cuestión 2** Número de elementos del espacio muestral completo </span>
```{r}
dim(espacio_muestral)
```

```{r}
nº_filas= nrow(espacio_muestral)
nº_filas

```

```{r}
nº_columnas= length(espacio_muestral)
nº_columnas
```




## <span style = "color:black"> **Cuestión 3**Número de elementos del espacio muestral sacar 3 caras y del espacio muestral sacar 4 caras </span>

```{r}
espacio_muestral$total_caras = rowSums(espacio_muestral == "cara")


formato= c("striped", "bordered", "hover", "responsive")

espacio_muestral %>% kable()%>%kable_styling(bootstrap_options = formato,
                                             full_width = FALSE,
                                             position = "center",
                                             font_size = 16)%>%
  
row_spec(0, bold = TRUE, color = "white", background = "lightblue", align = "center") %>%
  row_spec(1:nrow(espacio_muestral), bold =TRUE, color = "black", background = "white", align = "left" )
```
```{r}
Total= c(espacio_muestral$total_caras)
Total
```
```{r}
Total3C= which(Total==3)
Total3C
```
```{r}
Total4C =which(Total==4)
Total4C

```



```{r}
Tabla=table(espacio_muestral$total_caras)
df=data.frame(Tabla)
names(df)[1] ="nº de caras"
names(df)[2]="nº de elementos"
formato <- c("striped", "bordered", "hover", "responsive")
df %>% kable() %>% kable_styling(bootstrap_options = formato,
                                 full_width = FALSE,
                                 position = "center",
                                 font_size = 16) %>%
  row_spec(0, italic = TRUE, color = "black", background = "#98FF98", align = "center")


```


## <span style = "color:black"> **Cuestión 4** Función de probabilidad: Probabilidad de que salga 0 caras, 1 cara, 2 caras, 3 caras, 4 caras y 5 caras </span>
```{r}
m= matrix(nrow = 6,
          ncol = 1,
          byrow = TRUE,
          dimnames = list(c("0 caras","1 caras","2 caras","3 caras","4 caras","5 caras"),
                          c("Función de probabilidad")))
m_df=as.data.frame(m)
p_total=1/32
m_df[1,1]=p_total*1
m_df[2,1]=p_total*5
m_df[3,1]=p_total*10
m_df[4,1]=p_total*10
m_df[5,1]=p_total*5
m_df[6,1]=p_total*1

formato <- c("striped", "bordered", "hover", "responsive")

m_df %>% 
  kable() %>% 
  kable_styling(bootstrap_options = formato, 
                full_width = FALSE, 
                position = "center", 
                font_size = 16) %>%
   row_spec(0, bold = TRUE, color = "white", background = "lightblue", align = "center") %>%
  row_spec(1:nrow(m_df), color = "#FF5733", bold = TRUE, align = "center") 


```
**************************************************************************************************************************************************************************

Versión 2
x= C(0,1,2,3,4,5)
n= 5
p=0,5
```{r}
x= c(0,1,2,3,4,5)
n= 5
p=0.5
funcion_probabilidad=dbinom(x=x, size=n, prob = p)
T_X=data.frame(Número_caras=x,
               Funciones_probabilidad=funcion_probabilidad)

formato <- c("striped", "bordered", "hover", "responsive")

T_X %>% 
  kable() %>% 
  kable_styling(bootstrap_options = formato, 
                full_width = FALSE, 
                position = "center", 
                font_size = 16) %>%
  row_spec(0, bold = TRUE, color = "red", background = "pink", align = "center") %>%
  row_spec(1:nrow(m_df), color = "#000",background = "white", bold = TRUE, align = "center")


```


## <span style = "color:black"> **Cuestión 5** Realizar un gráfico de la función de probabilidad </span>


```{r}
f_p = ggplot(data=m_df, aes(c("0 caras","1 caras","2 caras","3 caras","4 caras","5 caras"), m_df$`Función de probabilidad`)) +
  geom_col(width = 0.7, fill="salmon") +
  labs(title = "Función probabilidad varibale X", x="Numero de veces donde el resultado es cara", y="Probabilidad") +
  theme_hc() +
  geom_text(label=m_df$`Función de probabilidad`,nudge_y = 0.05, check_overlap = TRUE)
p=ggplotly(f_p)
p
```


## <span style = "color:black"> **Cuestión 6** Función de distribución </span>

```{r}
Funcion_distribución = cumsum(m_df$`Función de probabilidad`)
Funcion_distribución
```

```{r}
x= c(0,1,2,3,4,5)
n= 5
p=0.5
funcion_distribucion=pbinom(x,n,p)
T_X=data.frame(Número_caras=x,
               Función_distribución= funcion_distribucion)

formato <- c("striped", "bordered", "hover", "responsive")

T_X %>% 
  kable() %>% 
  kable_styling(bootstrap_options = formato, 
                full_width = FALSE, 
                position = "center", 
                font_size = 16) %>%
  row_spec(0, bold = TRUE, color = "red", background = "pink", align = "center") %>%
  row_spec(1:nrow(T_X), color = "#000",background = "white", bold = TRUE, align = "center")
```


## <span style = "color:black"> **Cuestión 7** Realizar un gráfico de la función de distribución </span>

```{r}
ma_df <- data.frame(
  numero_caras = c("0 caras", "1 caras", "2 caras", "3 caras", "4 caras", "5 caras"),
  Funcion_distribución = c(0.03125,0.1875,0.5,0.8125,0.9687,1))

fu_p <- ggplot(data = ma_df, aes(x = numero_caras, y = Funcion_distribución, group = 1)) +
  geom_line(size = 1, linetype = 2, color = "blue") +
  geom_point(shape = 5, color = "black") +
  labs(
    title = "Función de distribución variable X vs Número de caras",
    x = "Número de veces donde el resultado es cara",
    y = "Probabilidad"
  ) +
  theme_hc() +  
  geom_text(aes(label = Funcion_distribución), nudge_y = 0.05, check_overlap = TRUE)


ggplotly(fu_p) 
            
```


## <span style = "color:black"> **Cuestión 8** Probabilidad de que el número de caras sea menor o igual que 3 </span>

```{r}
x= c(0,1,2,3,4,5)
p=0.5
n=5

Ta=data.frame(Número_caras=x,
             Función_probabilidad =dbinom(x=x, size = n, prob = p),
             Función_distribución= pbinom(c(0,1,2,3,4,5),5,0.5))

formato= c("striped", "bordered", "hover","responsive")
Ta %>% kable() %>% 
  kable_styling(bootstrap_options = formato, 
                full_width = FALSE, 
                position = "center", 
                font_size = 16) %>%
    row_spec(0, bold = TRUE, color = "lightyellow", background = "salmon") %>% column_spec(1, color = "#000",background = "white", bold = TRUE)
  
```

```{r}
P_menor_igual_3= pbinom(3,5,0.5) *100
P_menor_igual_3
```
La probabilidad es del 81%.


## <span style = "color:black"> **Cuestión 9** Probabilidad de que el número de caras sea mayor que 2 </span>

```{r}
P_mayor_2= (1- pbinom(2,5,0.5))*100
P_mayor_2
```
La probabilidad es del 50%#


## <span style = "color:black"> **Cuestión 10** Probabilidad de que el número de caras se encuentre entre 1 y 4 (ambos incluidos) </span>
```{r}
p_entre_1y4= sum(dbinom(1:4,5,0.5))*100
p_entre_1y4
```
La probabilidad es del 94%


## <span style = "color:black"> **Cuestión 11** Probabilidad de que el número de caras se encuentre entre 1 y 4 (ambos NO incluidos) </span>
```{r}
p_entre_2y3= sum(dbinom(2:3,5,0.5))*100
p_entre_2y3
``` 
La probabilidad es del 63%

## <span style = "color:black"> **Cuestión 12** Esperanza de la v.a. X </span>

```{r}
n=5
P=0.5
Esperanza= n*p
Esperanza
```
La esperanza es igual a 2,5. 


## <span style = "color:black"> **Cuestión 13** Varianza de la v.a. X : </span>


```{r}

n = 5
p = 0.5

varianza = n * p * (1 - p)
varianza
```
El valor de la varianza de la variable aleatoria es de 1,25.
